臺灣臺南地方法院刑事判決　　　　　　　　　　　　　九十二年度訴字第四八二號
　　公　訴　人　臺灣台南地方法院檢察署檢察官
　　被　　　告　己○○
　　選任辯護人　翁瑞昌律師
　　　　　　　　陳琪苗律師
　　被　　　告　甲○○
　　　　　　　　乙○○
　　　　　　　　戊○○即李振.
　　　　　　　　辰○○
右列被告因詐欺等案件，經檢察官提起公訴（九十年度偵字第一二六三一號、九十一
年度偵字第七二四、七三一、二七一一號），本院判決如左：
    主  文
甲○○共同意圖為自己不法之所有，以詐術使人將本人之物交付，處有期徒刑肆月，
如易科罰金，以佰元折算壹日。
乙○○共同意圖為自己不法之所有，以詐術使人將本人之物交付，累犯，處有期徒刑
伍月，如易科罰金，以佰元折算壹日。
辰○○共同意圖為自己不法之所有，以詐術使人將本人之物交付，處有期徒刑伍月，
如易科罰金，以佰元折算壹日。
己○○、戊○○（即李振貴）均無罪。
    事  實
一、緣真實姓名、年籍、住所不詳之「吳○福」、綽號「阿中」等成年男子自民國九
    十年七月間起於報上刊登廣告，徵求願擔任人頭以購買汽車辦理貸款之人，並許
    以一定之報酬。甲○○（曾於八十三年間因竊盜罪經本院判處有期徒刑八月，並
    經台灣高等法院台南分院駁回上訴確定，已於八十四年十一月二十日縮刑假釋期
    滿執行完畢，台灣高等法院被告全國前案紀錄表誤載為八十六年十一月二十日縮
    刑假釋期滿執行完畢）見報後，即與「阿中」聯絡，並與前開不詳人等基於犯意
    聯絡，共同意圖為自己不法之所有，由甲○○擔任購車及向銀行貸款之人頭，前
    開綽號「阿中」之男子並帶甲○○至台南市○○路品福汽車股份有限公司（以下
    簡稱品福公司）購買如附表一編號三所示之自小客車一部。甲○○並於九十年八
    月八日向前匯通商業銀行股份有限公司（以下簡稱「匯通銀行」，嗣改為國泰商
    業銀行，再改為國泰世華銀行）台南分行，申請貸款新台幣（下同）六十萬元，
    且以前開自小客車設定動產抵押予前匯通商業銀行，約定擔保債權之利率及清償
    方式依雙方所簽訂之貸款契約（借款期間自九十年八月十四日起至九十四年八月
    十四日止，按年息百分之十八．二五計算，自實際借用日起，依年金法按月攤還
    本息，起訴書誤載為自九十年九月八日起至九十二年八月八日止按月分期償還）
    ，並約定動產抵押車輛存放地點為甲○○之住所地或營業所地，非經前匯通銀行
    書面同意並辦理動產抵押變更登記者，甲○○不得任意遷移動產抵押車輛，且向
    嘉義區監理所麻豆監理站（起訴書誤載為台南監理站）辦畢動產抵押登記，為動
    產擔保交易之債務人。另由丙○○（另經本院判處有期徒刑十月確定）介紹具有
    犯意聯絡之乙○○（曾於八十二年間因違反麻醉藥品管理條例案件，經台灣板橋
    地方法院判處應執行有期徒刑二年十月，並經台灣高等法院駁回上訴確定，甫於
    八十七年一月二十一日縮刑假釋期滿執行完畢）充當人頭保證人，及交付如附表
    二編號三所示之本票一紙，使前匯通銀行承辦人員陷於錯誤，以為係正當之動產
    抵押借款，而於九十年八月十四日撥款至出售前開自小客車之品福公司設於華南
    銀行台南分行之000000000000號存款帳戶。嗣品福公司將前開自小
    客車交車後，甲○○即意圖不法之利益，與「阿中」於同日至不詳當舖典當得款
    八萬元，並由「阿中」將一萬七千元之報酬交予甲○○。甲○○於典當（並未質
    押前開自小客車，原車可用）完畢後，任由「阿中」將前開自小客車開走，遷移
    不知去向，且未依約繳款，致債權人前匯通銀行追索無著受有損害。
        辰○○與丑○○（另案通緝中）基於犯意聯絡，共同意圖為自己不法之所有
    ，由丑○○介紹辰○○擔任購車及向銀行貸款之人頭，向丁○○（偉信汽車修理
    理廠）購買如附表一編號二所示之自小客車一部。辰○○並於九十年八月二日向
    前匯通銀行台南分行，申請貸款三十萬元，且以前開自小客車設定動產抵押予前
    匯通商業銀行，約定擔保債權之利率及清償方式依雙方所簽訂之貸款契約（借款
    期間自自九十年八月八日起至九十二年八月八日止，按年息百分之二十計算，自
    實際借用日起，依年金法按月攤還本息），並約定動產抵押車輛存放地點為辰○○之住所地或營業所地，非經前匯通銀行書面同意並辦理動產抵押變更登記者，
    辰○○不得任意遷移動產抵押車輛，且向嘉義區監理所台南監理站辦畢動產抵押
    登記，為動產擔保交易之債務人。另由癸○○（通緝中）充當保證人，及交付如
    附表二編號二所示之本票一紙，使前匯通銀行承辦人員陷於錯誤，以為係正當之
    動產抵押借款，而於九十年八月八日撥款至出售前開自小客車之丁○○設於合作
    金庫永康支庫之0000000000000號存款帳戶。嗣丁○○將前開自小
    客車交車後，辰○○即意圖不法之利益，與丑○○至台南市○○路與開元路口之
    聯光當舖典當。辰○○於典當（並未質押前開自小客車，原車可用）完畢後，任
    由不詳人將前開自小客車開走，遷移不知去向，且未依約繳款，致債權人前匯通
    銀行追索無著受有損害。
二、案經前匯通銀行訴請台灣台南地方法院檢察署檢察官偵查起訴。
    理  由
甲、有罪部分：
一、右揭事實，業據被告甲○○於本院審理時坦認不諱，核與告訴代理人王國豐指訴
    情節相符，並有卷附汽車貸款申請書、購車貸款契約、本票、汽車新領牌照登記
    書、動產抵押設定、登記申請書、動產抵押契約書各一件可稽，被告自白核與事
    實相符，應可採信。
        另被告乙○○、辰○○二人雖均矢口否認有前開犯行，被告乙○○辯稱：他
    是因為朋友即另案被告丙○○介紹說其友人要買車，才去做保證人的，但他都沒
    有拿到錢，也不認識買車的人。他只是去簽名作保，後續的事情他都不知道；被
    告辰○○則辯稱：他是真的要買車，辦貸款三十萬元，是丑○○介紹他向丁○○
    買如附表一編號二所示之自小客車，當時他在經營廢五金需要買車來代步，不知
    為何成為人頭。丑○○告訴他買車子錢不夠，要他再拿十萬元的車款，他說沒錢
    ，丑○○叫他先把車子拿去當。車子雖然過戶到他名下，但他根本沒有碰到車子
    ，丁○○是把車子交給丑○○，他也是被害者，渠等還叫他拿前開３Ｓ－２１０
    ６號自小客車到台南市○○路跟開元路口的聯光當舖去借十萬元，交給渠等，渠
    等和他一起去，因為水箱故障，車子是用拖吊車拖去的云云。惟查：
（一）被告乙○○部分
I．本件被告乙○○係被告甲○○購買如附表一編號三所示自小客車並辦理汽車貸款
    之保證人等情，業據被告乙○○供明在卷，並有卷附汽車貸款申請書、本票各一
    紙可稽。
II．被告甲○○於偵查中供稱他是看報紙聯絡「阿中」，「阿中」說渠等銀行信用不
    好，由他出面買車，代價一萬七千元，被告乙○○也是渠等介紹認識。辦好之後
    車子交予「阿中」（偵甲卷第十八頁）；並稱他不知道車子後來何處去，他只是
    看報紙配合去買車，取一萬七千元好處。他至被告己○○汽車公司看車，乙○○
    叫他背上庭呈之資料（按應係偵甲卷第二十八頁後附之職業、住所、電話、保人
    資料），到場就依其填具（偵甲卷第二十七頁）。足見被告乙○○顯非僅係單純
    因為另案被告丙○○介紹去做保證人，只是去簽名作保而已。否則，當不需叫被
    告甲○○背記偵甲卷第二十八頁後附之職業、住所、電話、保人資料，俾能瞞過
    業務員而購得前開自小客車。
III．被告乙○○於偵查中亦供稱是另案被告丙○○介紹他幫被告甲○○做人頭保人，
    丙○○是他朋友，他知道有兩個人「吳仔」、「阿清」當時從事找人頭保人買汽
    車（偵甲卷第三六頁背面）；並稱他是其他人介紹而被告甲○○又透過其他人過
    去買車，渠等是一個集團，他們只是人頭（偵甲卷第四十頁背面）。被告乙○○
    於本院並供稱阿清告訴他有一個吳董，事情都是吳董在處理的，阿清是丙○○的
    朋友，丙○○跟他說吳董的朋友要買車，當天是阿清開車載他去車行，要買車的
    車主就是被告甲○○。他在偵查中供稱對方是集團，他只是人頭，是因為他出社
    會這麼久了，這種事情他馬上就知道（九十三年四月二十日審理筆錄）。足見被
    告乙○○應係知情擔任詐欺集團人頭保證人而辦理如附表一編號三所示汽車貸款
    ，詐欺前匯通銀行。被告乙○○共同詐欺犯行，應可認定。
（二）被告辰○○部分
I．被告辰○○前開犯罪事實，業據告訴代理人王國豐指訴在卷，並有卷附汽車貸款
    申請書、購車貸款契約、本票、動產抵押設定、登記申請書、動產抵押契約書各
    一件可稽。
II．被告辰○○於偵查中供稱他是持行照去當舖借款，當時開車去當十萬元給丁○○
    ，然另貸款未下來，所以車子又回車廠丁○○處（偵甲卷第五二頁背面）；於本
    院亦供稱是丑○○介紹他向丁○○買如附表一編號二所示之自小客車，當時他在
    經營廢五金需要買車來代步，不知為何成為人頭。丑○○告訴他買車子錢不夠要
    他再拿十萬元的車款，他說沒錢，丑○○叫他先把車子拿去當，於是把車子開到
    台南市○○路跟開元路口的聯光當舖典當。車子雖然過戶到他名下，但他根本沒
    有碰到車子，丁○○是把車子交給丑○○，他也是被害者，渠等還叫他拿前開３
    Ｓ－２１０６號自小客車到當舖去借十萬元，交給渠等，渠等和他一起去，因為
    水箱故障，車子是用拖吊車拖去的（九十二年七月十六日訊問筆錄、九十三年一
    月八日準備程序筆錄）。足見被告辰○○應係知情擔任詐欺集團人頭購車人而辦
    理如附表一編號二所示汽車貸款，詐欺前匯通銀行。被告辰○○共同詐欺及違反
    動產擔保交易法第三十八條犯行，應可認定。
III．被告辰○○於本供稱是丑○○和其朋友陪他去當車。證件是丑○○去向丁○○拿
    來給他的，當完後就又把證件拿回去了，接著就不見蹤影了（九十三年四月二十
    日審理筆錄）；並稱他當時從事廢五金業，原來的交通工具為拼裝三輪車，想換
    ＢＭＷ，要談生意時，會比較好看（九十三年四月二十日審理筆錄）。惟證人即
    負責對保之前匯通銀行職員庚○○於本院證稱她有到被告辰○○的戶籍地，被告
    辰○○的家人說其已經很久沒有回家了，被告辰○○家是從事舊貨回收及賣雜貨
    的工作，當時其家人表示，被告辰○○可能是在外面亂來，並說被告辰○○是想
    到才會回來一次，好幾個月才回來一次，並沒有住在家裡。她印象中被告辰○○
    是住在安南區○○○路一帶（九十三年四月二十日審理筆錄）。從而，被告辰○○所辯為從事廢五金業，將原來的交通工具拼裝三輪車換成如附表一編號三所示
    ＢＭＷ自小客車，俾談生意時比較好看，尚不足採。
        從而，本件被告乙○○、辰○○前開所辯，均不足採。本件事證明確，被告
    甲○○、乙○○、辰○○前開犯行，均堪認定。
二、核被告甲○○、乙○○、辰○○所為，均係犯刑法第三百三十九條第一項之詐欺
    罪。被告甲○○、辰○○另犯動產擔保交易法第三十八條之罪。被告甲○○、乙○○、辰○○分別與前開真實姓名、年籍、住所不詳之「吳○福」、綽號「阿中
    」等成年男子及丑○○共同犯罪，彼此間有犯意聯絡及行為分擔，均為共同正犯
    。被告甲○○、辰○○所犯前開刑法第三百三十九條第一項之詐欺罪與違反動產
    擔保交易法第三十八條之罪間，有方法結果之牽連關係，應依刑法第五十五條規
    定，從一重之詐欺罪處斷。被告乙○○曾於八十二年間因違反麻醉藥品管理條例
    案件，經台灣板橋地方法院判處應執行有期徒刑二年十月，並經台灣高等法院駁
    回上訴確定，甫於八十七年一月二十一日縮刑假釋期滿執行完畢，有台灣台南地
    方法院檢察署刑案資料查註紀錄表及台灣高等法院被告全國前案紀錄表各一紙在
    卷可按，其於五年內再犯本件有期徒刑以上之罪，為累犯，應依刑法第四十七條
    規定，加重其刑。爰審酌被告三人均曾有前科紀錄，品行非佳、充當人頭購車者
    及保證人，使詐欺集團行騙易於得手、所詐貸之金額與典當車輛之價值非少，犯
    罪所生危害非低，及被告甲○○所詐貸之金額雖較高，惟犯後坦承犯行，態度良
    好；被告乙○○雖僅係充當保證人、被告辰○○所詐貸之金額雖較低，惟二人犯
    後並無悔意等一切情狀，分別量處如主文所示之刑，併均諭知易科罰金之折算標
    準，以資懲儆。
乙、無罪部分：
一、公訴意旨另以：被告己○○與另案被告辛○○（另經本院判決無罪，尚未確定）
    、丑○○（另簽分偵辦）及「吳○福」（名字、年籍不詳之成年男子）共組詐欺
    集團，共同基於常業詐欺之犯意聯絡，於報上刊登廣告，徵求願出名購買汽車及
    出名擔任保證人之人，並許以一定之報酬，自民國九十年七月間起，利用急需用
    錢且於看到前述廣告後，知情而自願充當人頭之被告甲○○、辰○○、壬○○（
    俟到案後另行審結）、丙○○（經本院另案判處有期徒刑十月）分別擔任購車及
    向銀行貸款之人頭，及利用被告乙○○、戊○○（原名「李振貴」，九十一年九
    月十八日改名為「戊○○」）、癸○○（通緝中）、寅○○（俟到案後另行審結
    ）充當人頭保證人，透過曾經擔任汽車業務員之被告己○○、另案被告辛○○仲
    介，分別向汽車公司購買如附表一所示之自小客車，再由被告甲○○、壬○○、
    辰○○、另案被告丙○○等，利用渠等名義購買之前述汽車，及另由被告乙○○
    、戊○○、癸○○、寅○○充當貸款保證人，以動產擔保交易法所規定之動產抵
    押方式，以前開自小客車設定動產抵押，向前匯通銀行台南分行，分別貸款如附
    表二所示之金額，並交付如附表二所示之本票各一紙，使前匯通銀行陷於錯誤，
    以為渠等係正當之動產抵押借款，而如數貸款予被告甲○○、壬○○、辰○○及
    另案被告丙○○。該等款項經撥入渠等購買汽車之汽車公司後，汽車公司則分別
    依被告己○○或辛○○之要求，將汽車交付予「吳○福」等人領走，並隨即由「
    吳○福」等人將汽車開往當舖典當花用。因認被告己○○此部分涉有刑法第三百
    四十條之常業詐欺罪及違反動產擔保交易法第三十八條之罪嫌；被告戊○○此部
    分則涉有刑法第三百三十九條第一項之詐欺取財罪嫌等語。
二、按犯罪事實，應依證據認定之，無證據不得認定犯罪事實。又不能證明被告犯罪
    或其行為不罰者，應諭知無罪之判決，刑事訴訟法第一百五十四條第二項、第三
    百零一條第一項分別定有明文。又犯罪事實非經積極證明不能認定，故當事人犯
    罪嫌疑如已經審判上相當之調查仍不能確切證明時，自應諭知無罪之判決；認定
    犯罪事實所憑之證據，雖不以直接證據為限，間接證據亦包括在內，然而無論直
    接證據或間接證據，其為訴訟上之證明，須於通常一般人均不致有所懷疑，而得
    確信其為真實之程度者，始得據為有罪之認定，倘其證明尚未達到此一程度，而
    有合理之懷疑存在時，即難遽採為不利被告之認定（最高法院四十一年度台上字
    第九三號、九十年度台上字第一九六九號判決參照）。本件公訴人認被告己○○
    、戊○○涉有前開罪嫌，無非以左列事由為其主要論據：
（一）前開犯罪事實，業據被告甲○○、乙○○、辰○○、寅○○等坦承不諱，核與
      告訴代理人王國豐指訴及秘密證人Ａ１證述之情節相符，復有汽車貸款申請書
      、本票、授權書、動產擔保交易動產抵押設定登記申請書、車輛動產抵押契約
      書附卷可資佐證。
（二）前述四案件係由一龐大之詐欺集團所精心策劃，該集團如何以人頭購買經營不
      善之不動產（建築物），再憑渠等與部分銀行行員之關係，以該不動產向銀行
      設定抵押，申辦第一或第二順位之貸款，其後並利用辦理汽車貸款之銀行僅審
      核汽車貸款人是否有不動產，而不計較該不動產是否設定抵押之弱點，將該等
      經營不善之不動產，用以擔保申辦信用卡或汽車貸款，得逞後即倒債（指不清
      償向銀行抵押貸款之債務）；或偽造人頭之銀行往來明細，用以取信銀行，俾
      利汽車貸款等情，業據秘密證人Ａ１於偵查中（偵庚卷第三七、三八頁）證述
      綦詳，其證述具體明確且核與被告甲○○、乙○○、辰○○、寅○○、另案被
      告丙○○於偵查中供述（該等案件係由犯罪集團所策劃）之情節相符，參與該
      等案件均在短時間內相繼發生，且經檢察官於案發後在丑○○家中確有搜獲偽
      造銀行往來明細之相關資料（附於簽分偵辦丑○○之案件中），是前述案件係
      由詐欺集團在幕後策劃操縱一節要無可疑。
（三）被告己○○與案外人辛○○於偵查中均坦承前開四部自小客車均係由辛○○介
      紹予己○○去申辦汽車貸款（偵甲卷第五九頁背面），而本件另案被告丙○○
      ，先前亦曾經因辛○○仲介擔任人頭保證人辦理汽車貸款之案件，經被害人提
      出告訴，並經檢察官起訴在案（九十年度偵字一四二五四號詐欺案件）；另被
      告甲○○於偵查中供稱：他係看報紙廣告而充當人頭配合去買車，並收取一萬
      七千元之酬勞等語（九十年十二月二十日訊問筆錄─偵甲卷第二六頁背面、第
      二七頁，起訴書誤載為九十一年一月十六日）；另案被告辛○○亦供稱：「是
      當事人打電話找我，我說我未再賣車了，叫他找另名同事己○○．．．。」等
      語（偵甲卷第三一頁背面）。是另案被告辛○○於前述案件仲介被告丙○○擔
      任人頭保人經起訴，此又於本件中再介紹被告丙○○擔任人頭辦理汽車貸款，
      而其陸續介紹之前述四案件，均發生不清償銀行貸款之問題，謂其非該詐欺集
      團之重要份子，其孰能信？而辛○○上述有問題之案件，均全部轉介由擔任汽
      車業務員之被告己○○申辦購車及汽車貸款，而經由渠等之配合，汽車均順利
      的交由詐欺集團之成員領走，而恰好該四名人頭購車者，均未領得汽車，是被
      告與該詐欺集團是否無犯意聯絡，已大有可疑。
（四）被告己○○偵查中自承：除前述四件出問題之案件外，他經辦之案件均由他親
      自交車（偵甲卷第八十頁背面）；另曾於本件中幫被告己○○調車及交車（共
      二部）之順益汽車股份有限公司（安南所）負責人卯○○，於偵查中證稱：一
  般向他調車者，因擔心客戶被拉走，都由調車者親自將車開走再轉交客戶，不
      會讓買主直接向調車之車行接洽交車，惟獨被告己○○之交車方式與眾不同等
      語（此為引用起訴書之敘述方式，惟證人卯○○前開偵查中之供述內容為「一
      般都是調車的人來把車開走，沒有讓車主直接來開車，因為他們不喜歡他的客
      戶讓我們知道」，與起訴所載略異，參偵甲卷第九一頁背面）。被告己○○所
      經辦如附表一所示四案件，分別係由其委託卯○○及辛○○各交付二部車與客
      戶，四部車均非親自交車，揆諸被告林光及證人卯○○前述供（證）詞，顯有
      悖常情。然則何以致此？理由無他，係因被告己○○事先已知情前述汽車均將
      交由詐欺集團領走，如由其親自交車，因前述四案無論購車案件或汽車貸款案
      件，均由被告己○○一手承辦，如復由其親手將車交予詐欺集團成員（非出名
      購車者），難以推卸相關民、刑事責任，遂將交車一事分別交由與之有犯意聯
      絡之辛○○，及不知情之卯○○處理，俾他日東窗事發時，可以之卸責。
（五）上述案件之購車之被告甲○○、壬○○、辰○○，及另案被告丙○○於偵查中
      均供承渠等僅係人頭，以渠等名義購買之汽車，均交予詐欺集團之「吳０福」
      等人領走，渠等並未實際領得汽車等語。其中被告甲○○且自承有收受該詐欺
      集團所交付之酬勞一萬七千元之事實，是本件苟無承辦申購或申貸案件之被告
      己○○與人頭購買者及該詐欺集團之充分配合，該等詐欺集團成員如何能輕易
      得逞？衡情，正當經辦業務之汽車業務員，焉有陸續將汽車交付予非購買者本
      人，而不懼汽車交予他人後，購買者因未取得汽車而請求鉅額賠償之理？
（六）證人即承辦如附表一所示貸款案之前匯通銀行之經辦員庚○○，於偵查中供稱
      當初對保時，被告己○○並未在場，但被告己○○有以電話通知她時間、地點
      ，由其友人辛○○在場幫忙對保；辛○○會在一旁幫腔，使她相信他們的話（
      偵甲卷第一一三頁）。另案被告辛○○於本件詐欺集團詐欺案中涉有重嫌已如
      前述，對於正當經辦業務員而言，對保係何等事關重要之事，被告己○○與辛○○熟識，理應知悉辛○○係從事何業，竟將此重要之對保業務，委由其辦理
      ，謂二者間無犯意聯絡，其孰能信？另證人即將被告己○○承辦上述案件之一
      轉介紹予庚○○之許良智，於偵查中亦證稱：庚○○於前述案件爆發後，向他
      抱怨，他有打電話去向被告己○○以往馬自達公司之同事查證，有同事向他表
      示：己○○在馬自達不依正常程序作業，並告以己○○的案件最好不要接等語
      （偵甲卷第一０七頁）。亦足以佐證被告己○○非正當經營業務之業務員。
    訊之被告己○○、戊○○堅決否認有上開犯行，被告己○○辯稱：如附表一所示
    四部自小客車是他以前同事辛○○所介紹的，他只是經辦，其他審核都是銀行做
    的，至於交車是辛○○交車，而對保則只有如附表一編號一所示購車案他在場，
    其餘他不在場他並無詐欺之事實等語；被告戊○○則辯稱：他是作粗工認識被告
    壬○○的，被告壬○○說他的生活辛苦，有辦法幫他辦理信用卡，他就把身分證
    、印章都交給被告壬○○，後來被告壬○○說要買車做生意請求他幫忙作保，並
    說如果他幫忙作保買車，被告壬○○就幫他把信用卡辦出來，這件事前後他都沒
    有拿到錢等語。
三、經查：
（一）被告己○○部分
I．按證人、鑑定人依法應具結而未具結者，其證言或鑑定意見，不得作為證據，刑
    事訴訟法第一百五十八條之三規定甚明。本件祕密證人Ａ１雖於偵查中（偵庚卷
    第三七、三八頁）供稱有詐欺集團招攬人頭辦理汽車貸款，然該祕密證人於偵訊
    中並未具結，揆諸前揭法條，祕密證人Ａ１於偵訊中之前開供述，既未依法定程
    序具結，自不得作為證據，本院亦無庸加以審酌，合先敘明。況前開秘密證人Ａ
    １之供述內容甚為空泛，並非陳述具體事實，亦未論及被告己○○是否為詐欺集
    團之成員？如何為詐欺集團之成員？與本案有何具體關係？是祕密證人Ａ１於偵
    訊中之前開供述，顯不得作為認定被告有前開犯罪事實之證據。至於前開案件雖
    在短時間內相繼發生，且檢察官於案發後在另案被告丑○○家中有搜獲偽造銀行
    往來明細之相關資料，惟尚不得依此認定被告己○○與起訴書所指之詐欺集團有
    何犯意聯絡。
II．被告甲○○、乙○○、辰○○、寅○○等人於偵查中固分別坦承有購車及擔任保
    證人之事實，惟並未述及被告己○○有何參與前開詐欺犯行之事實。其中被告甲○○於偵查中供稱他是看報紙聯絡「阿中」，「阿中」說渠等銀行信用不好，由
    他出面買車，代價一萬七千元，被告乙○○也是渠等介紹認識。辦好之後車子交
    予「阿中」（偵甲卷第十八頁）；並稱他不知道車子後來何處去，他只是看報紙
    配合去買車，取一萬七千元好處。他至被告己○○汽車公司看車，乙○○叫他背
    上庭呈之資料（按應係偵甲卷第二十八頁後附之職業、住所、電話、保人資料）
    ，到場就依其填具（偵甲卷第二十七頁）。亦即，依被告甲○○之前開供述，並
    不足以認定被告己○○有涉案之情形。況苟被告己○○係公訴人所指前開犯罪集
    團之成員，則被告甲○○至被告己○○任職之汽車公司（按即品福公司）看車時
    ，當無需背記所要填寫之偵甲卷第二十八頁後附之個人職業、住所、電話、保人
    資料，以取信於業務員即被告己○○。
        另被告乙○○於偵查中亦僅供稱是另案被告丙○○介紹他幫被告甲○○做人
    頭保人，丙○○是他朋友，他知道有兩個人「吳仔」、「阿清」當時從事找人頭
    保人買汽車，他未收到好處，也沒見過己○○（偵甲卷第三六頁背面）。再被告
    辰○○於偵查中亦僅供稱他有向丁○○買車要來開，但並未取到車子，他有拿行
    照去借錢，當時開車去當十萬元給丁○○，然另貸款未下來，所以車子又回車廠
    丁○○處（偵甲卷第五二頁）；並稱他是去中華北路的北安陸橋下找丁○○買車
    ，而丁○○再找人來替他辦。身分證、印章是丑○○幫他轉交丁○○的。他不認
    識被告己○○（偵丙卷第四十頁）；是「阿忠」去辦貸款的。他找丑○○，丑○○說會幫他弄，又找「阿忠」幫他辦（偵庚卷第三四頁背面、第三五頁）。此外
    ，被告寅○○於偵查中亦僅供稱他並不認識被告己○○，是「羅成」主動問他是
    否要買車，還有錢可以拿（偵戊卷第二四頁背面、第二五頁）。亦即，依被告乙○○、辰○○、寅○○之前開供述，並不足以認定被告己○○有涉案之情形。
III．被告己○○與另案被告辛○○於偵查中雖均坦承前開四部自小客車均係由另案被
    告辛○○介紹予己○○去申辦汽車貸款（偵甲卷第五九頁背面），而如附表一編
    號四所示貸款案之另案被告丙○○，先前亦曾經因辛○○仲介擔任人頭保證人辦
    理汽車貸款之案件，經被害人提出告訴，並經檢察官起訴在案（九十年度偵字一
    四二五四號詐欺案件）。惟如附表一編號四所示丙○○貸款案係本件最後一個貸
    款案，其申貸時間為九十年八月十日，有卷附汽車貸款申請書可稽，而丙○○前
    開九十年度偵字一四二五四號詐欺案件係台灣台南地方法院檢察署於九十年十二
    月六日分案偵辦，嗣由台灣台南地方法院檢察署檢察官於九十一年七月十九日對
    丙○○部分提起公訴，同時對辛○○部分為不起訴處分，有卷附台灣高等法院被
    告全國前案紀錄表及台南地方法院檢察署檢察官九十年度偵字一四二五四號起訴
    書、不起訴處分書各一件可稽。是被告己○○經手本件貸款案時，丙○○前開詐
    欺案件尚未經分案偵辦，遑論起訴。被告己○○顯無從知悉另案被告丙○○，先
    前亦曾經因辛○○仲介擔任人頭保證人辦理汽車貸款之案件，經被害人提出告訴
    ，並經檢察官起訴一節。即令另案被告辛○○本人亦無從在丙○○前開詐欺案件
    尚未經分案偵辦前，即知悉另案被告丙○○因擔任人頭保證人辦理汽車貸款之案
    件，經被害人提出告訴，並經檢察官起訴之事實。
        雖檢察官引用被告甲○○於偵查中所稱：他係看報紙廣告而充當人頭配合去
    買車，並收取一萬七千元之酬勞等語（九十年十二月二十日訊問筆錄─偵甲卷第
    二六頁背面、第二七頁，起訴書誤載為九十一年一月十六日）；及另案被告辛○○所稱：「是當事人打電話找我，我說我未再賣車了，叫他找另名同事己○○．
    ．．。」等語（偵甲卷第三一頁背面）。惟被告甲○○於偵查及本院審理中僅供
    稱他看報紙聯絡之人為「阿中」（偵甲卷第十八頁、本院九十三年三月二十三日
    審理筆錄），並未曾供稱是看報紙聯絡另案被告辛○○；另案被告辛○○亦未曾
    具體供述如附表一所示買受人有何人曾與其聯絡。再另案被告辛○○所經辦前開
    被告丙○○詐欺案之另案被告丙○○雖被起訴判刑，惟其偵辦、起訴時間均在附
    表一所示本案各貸款案之後，已如前述。雖另案被告辛○○陸續轉介之如附表一
    所示本案各貸款案均發生不清償銀行貸款之問題，惟尚不得據此逕認另案被告辛○○為詐欺集團之重要份子，及依另案被告辛○○上述有問題之案件，均全部轉
    介由擔任汽車業務員之被告己○○申辦購車及汽車貸款，而經由渠等之配合，汽
    車均順利地交由詐欺集團之成員領走，而恰好該四名人頭購車者，均未領得汽車
    等情，衍申認定被告與前開詐欺集團有犯意聯絡，否則即有違嚴格證明及證據裁
    判法則。
Ⅳ．本件如附表一所示四購車案雖均非被告己○○親自交車，與被告己○○（偵甲卷
    第八十頁背面）及證人卯○○（偵甲卷第九一頁背面）於偵查中所述交車慣例不
    符。惟被告己○○於前開偵查中同時供稱本件係因對方均要求（下午）五時三十
    分交車，因他公司每日（下午）五時後要開會，故無法本人交車（偵甲卷第八十
    頁背面、第八十一頁）。證人卯○○於本院亦供稱「（問：交車時為何沒有業務
    員到場？答：）己○○說他在忙，要開會，黃昏的時侯我們也要開會，大家都很
    忙，所以我代替己○○交車」（九十三年四月二十日審理筆錄）。是被告己○○
    前開供述尚非純屬虛構。
        至於公訴人雖認「何以致此？理由無他，係因被告己○○事先已知情前述汽
    車均將交由詐欺集團領走，如由其親自交車，因前述四案無論購車案件或汽車貸
    款案件，均由被告己○○一手承辦，如復由其親手將車交予詐欺集團成員（非出
    名購車者），難以推卸相關民、刑事責任，遂將交車一事分別交由與之有犯意聯
    絡之辛○○，及不知情之卯○○處理，俾他日東窗事發時，可以之卸責。」，惟
    此僅係出於臆測，雖非全無可能，惟並非唯一之可能，亦無法排除其他可能存在
    而使通常一般人對之均不致有所懷疑。
Ⅴ．本件如附表一所示購車之被告甲○○、壬○○、辰○○，及另案被告丙○○雖均
    係人頭，且未取得如附表一所示之自小客車，其中被告甲○○且自承有收受該詐
    欺集團所交付之酬勞一萬七千元之事實。惟此並非必然係承辦申購或申貸案件之
    被告己○○與人頭購買者及前開詐欺集團之充分配合之結果。承辦申購或申貸案
    件之被告己○○是否有與人頭購買者及前開詐欺集團之充分配合之事實，乃應依
    具體證據證明之，否則即有違嚴格證明及證據裁判法則。另本件如附表一所示自
    小客車均非被告己○○親自交車已如前述，且亦無證據足資認定被告己○○知悉
    前開自小客車均悉交予詐欺集團成員之事實。是公訴人以「衡情，正當經辦業務
    之汽車業務員，焉有陸續將汽車交付予非購買者本人，而不懼汽車交予他人後，
    購買者因未取得汽車而請求鉅額賠償之理？」等語為被告己○○不利之認定，尚
    乏依據。
Ⅵ．雖證人即承辦如附表一所示貸款案之前匯通銀行負責對保之庚○○，於偵查中供
    稱當初對保時，被告己○○並未在場，但被告己○○有以電話通知她時間、地點
    ，由其友人即另案被告辛○○在場幫忙對保；辛○○會在一旁幫腔，使她相信他
    們的話（偵甲卷第一一三頁）。惟所謂「在一旁幫腔」究何所指？語意並不明確
    。證人庚○○於本院則具體證稱附表一所示這四件均由她承辦對保，附表一編號
    二、三所示之自小客車係在林森路的福特公司（按即品福公司）對保，附表一編
    號一、四所示的小客車，則係在劉美鈴任職的順益汽車公司對保。對保過程中，
    車主並沒有說什麼，她只問了住址、職業等資料，核對證件並請他們親筆簽名，
    保證人大部分也沒有說什麼，只有甲○○的保證人乙○○說他是在飼養蝦子等事
    ，沒有說買車做何用途。附表一編號二、三部分在福特公司對保時，辛○○都有
    在場，她在偵查中提及對保時辛○○在一旁幫腔，係指辛○○在旁邊說，客人的
    信用資料沒有問題等語（九十三年四月二十日審判筆錄）。由證人庚○○上開證
    述，可知其辦理對保時，僅係例行的詢問車主基本資料，另與附表一編號三所示
    之保證人乙○○稍事閒聊，而另案被告辛○○僅係在旁稱客人的信用資料沒有問
    題等語。另案被告辛○○既為仲介汽車買賣之人，其於客戶對保時在旁說明客戶
    信用正常等等，係一般常見之情形。且並無其他證據足認被告辛○○除上開搭話
    外，有特別著力遊說證人庚○○，或有使證人庚○○相信客戶係正當購車之誤導
    行為。是證人庚○○於偵查中所為前開證述，顯然並非在指證被告有何積極施用
    詐術之行為，自難僅憑證人庚○○於偵查中帶有個人評價意味之用語，即遽論另
    案被告辛○○事先知情且參與本件詐欺犯行。
        另公訴人雖認另案被告辛○○於本件詐欺集團詐欺案中涉有重嫌，對於正當
    經辦業務員而言，對保係何等事關重要之事，被告己○○與辛○○熟識，理應知
    悉辛○○係從事何業，竟將此重要之對保業務，委由其辦理，謂二者間無犯意聯
    絡，其孰能信？惟此立論須建立在二項前提事實上：１．另案被告辛○○確係前
    開詐欺集團成員或確有詐欺犯行；２．被告己○○事先知悉另案被告辛○○確係
    前開詐欺集團成員或確有詐欺犯行。然依現存之證據，並不足以證明此二項前提
    事實為真實。況另案被告辛○○所涉前開詐欺案件亦經本院判決無罪。
        至於證人許良智，於偵查中雖證稱庚○○於前述案件爆發後，向他抱怨，他
    有打電話去向被告己○○以往馬自達公司之同事查證，有同事向他表示：己○○
    在馬自達不依正常程序作業，並告以己○○的案件最好不要接等語（偵甲卷第一
    ０七頁）。惟其究係向何人查證？該人如何知悉被告己○○在馬自達公司不依正
    常程序作業？是否親自見聞？所謂「不依正常程序作業」究係何意？與本案有何
    關係？均付諸闕如。顯無從依此空泛且「傳聞」之供述逕認「被告己○○非正當
    經營業務之業務員」。即令認「被告己○○非正當經營業務之業務員」亦不足以
    證明其必然涉有本件前開犯行。況證人庚○○就其承接證人許良智轉介案件之過
    程卻證稱許良智聯絡她說有客戶的案件在他們銀行，因主管關係不好做，問她是
    否願意接手，且許良智跟她保證被告己○○在聯邦銀行辦過的案件都沒出過問題
    ，所以她才答應接手等語（偵甲卷第一一二頁背面）。參諸證人許良智擔任聯邦
    銀行對保人員，自能由聯邦銀行內部資料，得知汽車業務員過去在聯邦銀行辦理
    之汽車貸款案件是否正常。是以，證人許良智既向證人庚○○保證被告己○○在
    聯邦銀行辦過的案件都沒出過問題，則證人許良智將案件轉介給前匯通銀行業務
    員庚○○，顯然並非出於質疑被告己○○承辦汽車業務之信用。自難僅憑證人許
    良智於案發後輾轉得悉而未經求證之事，即遽論被告己○○承辦案件之信用不佳
    ，進而臆測另案被告辛○○將案件轉介給被告己○○之行為，係詐欺集團成員間
    之分工行為。
        綜上所述，本件公訴人舉證所提出之祕密證人Ａ１之供述並無證據能力，而
    共同被告甲○○、乙○○、辰○○、寅○○，及證人庚○○、卯○○、許良智等
    人之供述，亦均不足以認定被告己○○有涉案之情形。本件依前開證據認定被告
    己○○有前開刑法第三百四十條之常業詐欺及違反動產擔保交易法第三十八條犯
    行，顯未逾合理可疑之程度。本件依現存之證據並不足以使本院形成被告己○○
    有罪之確信，被告己○○犯罪尚屬不能證明，揆諸首開說明，自應為無罪之諭知
    。
（二）被告戊○○部分
I．本件公訴人所列之前開證據，僅卷附汽車貸款申請書、本票、授權書三項與被告
    戊○○被訴部分有關。然而，此僅足以證明被告戊○○有擔任如附表一編號一貸
    款案之保證人之事實。至於被告戊○○是否有詐欺之不法所有意圖？是否知悉被
    告壬○○為購車貸款之人頭？有無與前開詐欺集團有犯意聯絡、行為分擔？之證
    據即付諸闕如。
II．被告戊○○於偵查中僅供稱他與被告壬○○是做臨時工之同事，被告壬○○說可
    以幫他申請信用卡，貸款做個小生意。他把身分證、印章交給被告壬○○。被告
    壬○○說他要買車，要他做保人，他只好幫被告壬○○（偵己卷第九頁背面）；
    於本院並供稱他有替被告壬○○買車時作保證人，他當臨時工，日子不太好過，
    被告壬○○說要幫他辦理信用卡，他把印章跟身分證都交給被告壬○○，後來被
    告壬○○說要買車做生意，請他當保證人（九十三年三月二十三日審理筆錄）。
    被告戊○○與被告壬○○既係舊識，則被告壬○○購車時找被告戊○○擔任保證
    人，被告戊○○因而應允擔任保證人，尚與常情無違。況被告戊○○於本院審理
    時供稱其教育程度僅國小肄業，且其於本院為陳述時略有口吃，表達及組織能力
    均不佳，顯見其智識程度並不高。其應允友人要求而擔任保證人，未能察及本件
    涉有詐欺情節，亦屬合理。
        綜上所述，本件依前開證據認定被告戊○○有前開刑法第三百三十九條第一
    項詐欺犯行，顯未逾合理可疑之程度。本件依現存之證據並不足以使本院形成被
    告戊○○有罪之確信，被告戊○○犯罪尚屬不能證明，揆諸首開說明，自應為無
    罪之諭知。
丙、被告壬○○、寅○○部分俟到案後另行審結。
丁、據上論斷，應依刑事訴訟法第二百九十九條第一項前段、第三百零一條第一項，
    動產擔保交易法第三十八條，刑法第十一條前段、第二十八條、第三百三十九條
    第一項、第五十五條、第四十七條、第四十一條第一項前段，罰金罰鍰提高標準
    條例第一條前段、第二條，判決如主文。
本案經檢察官子○○到庭執行職務
中      華      民      國      九十三  年      五      月      四      日
                                臺灣臺南地方法院刑事第九庭
                                    審判長法  官    鄭  文  祺
                                          法  官    蔡  奇  秀
                                          法  官    林  中  如
右正本證明與原本無異。
如不服本判決，應於判決送達後十日內向本院提出上訴狀( 應附繕本 )。
                                          書記官    楊  宗  哲
中      華      民      國      九十三  年      五      月      五      日
附表一：
┌──┬───┬───┬──┬───────┬────┬────┬───┐
│編號│買受人│連  帶│廠牌│車  牌  號  碼│貸款金額│申貸日期│備  註│
│    │      │保證人│    │              │(新臺幣)│        │      │
├──┼───┼───┼──┼───────┼────┼────┼───┤
│一  │壬○○│李振貴│中華│三Ｓ─四四九九│七十萬元│九十年七│      │
│    │      │      │    │              │        │月十日  │      │
├──┼───┼───┼──┼───────┼────┼────┼───┤
│二  │辰○○│癸○○│寶馬│三Ｓ─二一０六│三十萬元│九十年八│      │
│    │      │      │    │              │        │月二日  │      │
├──┼───┼───┼──┼───────┼────┼────┼───┤
│三  │甲○○│乙○○│福特│三Ｓ─七九四一│六十萬元│九十年八│      │
│    │      │      │    │              │        │月八日  │      │
├──┼───┼───┼──┼───────┼────┼────┼───┤
│四  │丙○○│寅○○│中華│三Ｓ─九０四七│七十萬元│九十年八│      │
│    │      │      │    │              │        │月十日  │      │
├──┴───┴───┴──┴───────┴────┴────┴───┤
│備註：編號一部分，起訴書誤載車牌號碼為三Ｓ─四九九九；貸款金額部分誤載│
│      為六十萬元。                                                    │
└───────────────────────────────────┘
附表二：
┌──┬──┬───┬────┬───────────┬────────┐
│編號│種類│發票人│票面金額│  發  票  日          │    備    註    │
│    │    │      │(新臺幣)│                      │                │
├──┼──┼───┼────┼───────────┼────────┤
│一  │本票│壬○○│七十萬元│九十年七月十日        │                │
│    │    │李振貴│        │                      │                │
├──┼──┼───┼────┼───────────┼────────┤
│二  │本票│辰○○│三十萬元│九十年八月三日        │                │
│    │    │癸○○│        │                      │                │
├──┼──┼───┼────┼───────────┼────────┤
│三  │本票│甲○○│六十萬元│九十年八月九日        │                │
│    │    │乙○○│        │                      │                │
├──┼──┼───┼────┼───────────┼────────┤
│四  │本票│丙○○│七十萬元│九十年八月二十二日    │                │
│    │    │寅○○│        │                      │                │
├──┴──┴───┴────┴───────────┴────────┤
│備註：編號一部分，起訴書誤載本票面額為六十萬元，誤載發票日為九十年八月│
│      九日。                                │
└───────────────────────────────────┘
附表三：（偵查卷案號對照表）
┌───────────────┬─────┐
│      偵  查  卷  案  號      │  簡  稱  │
├───────────────┼─────┤
│九十年度偵字第一二六三一號    │「偵甲卷」│
├───────────────┼─────┤
│九十年度發查字第一九八五號    │「偵乙卷」│
├───────────────┼─────┤
│九十年度發查字第一九八六號    │「偵丙卷」│
├───────────────┼─────┤
│九十年度發查字第一九八七號    │「偵丁卷」│
├───────────────┼─────┤
│九十一年度偵字第七二四號      │「偵戊卷」│
├───────────────┼─────┤
│九十一年度偵字第七三一號      │「偵己卷」│
├───────────────┼─────┤
│九十一年度偵字第二七一一號    │「偵庚卷」│
└───────────────┴─────┘
附錄法條：
中華民國刑法第三百三十九條
(普通詐欺罪)
意圖為自己或第三人不法之所有，以詐術使人將本人或第三人之物交付者，處五年以
下有期徒刑、拘役或科或併科一千元以下罰金。
以前項方法得財產上不法之利益或使第三人得之者，亦同。
前二項之未遂犯罰之。
動產擔保交易法第三十八條
 (處分標的物之處罰)
動產擔保交易之債務人，意圖不法之利益，將標的物遷移、出賣、出質、移轉、抵押
或為其他處分，致生損害於債權人者，處三年以下有期徒刑、拘役或科或併科六千元
以下之罰金。
